【裁判字號】    95,毒抗,524
【裁判日期】    951121
【裁判案由】    毒品危害防制條例
【裁判全文】
臺灣高等法院刑事裁定
抗  告  人  臺灣桃園地方法院檢察署檢察官
被      告  甲○○
上列抗告人因被告違反毒品危害防制條例案件，不服臺灣桃園地
方法院95年毒聲字第1609號，中華民國95年10月30日裁定（檢察
官聲請案號：臺灣桃園地方法院檢察署95年毒偵緝字第329號）
，提起抗告，本院裁定如下：
    主  文
抗告駁回。
    理  由
一、檢察官聲請意旨略以：甲○○因涉犯施用第一級毒品及第二
    級毒品，經依臺灣桃園地方法院95年毒聲字第342號裁定送
    臺灣桃園看守所附設勒戒處所觀察、勒戒（按該裁定所指甲
    ○○施用第一級毒品海洛因及施用第二級毒品安非他命之行
    為，係指甲○○於民國（下同）94年11月20日及95年1月15
    日為警採尿時起回溯26小時內之某時，在不詳處所，施用第
    一級毒品海洛因2次，及95年1月15日為警採尿時起回溯96小
    時內之某時，在不詳處所，施用第二級毒品安非他命1次，
    見毒偵字第299號卷內所附95年毒聲字第342號裁定及毒偵字
    第299號、560號聲請書），經認有繼續施用毒品之傾向，有
    該所95年10月20日桃女監衛字第0950900595號函送之「有無
    繼續施用毒品傾向證明書」一份附卷可稽，爰依毒品危害防
    制條例第20條第2項規定，聲請裁定令入戒治處所施以強制
    戒治云云。
二、原裁定意旨略以：(一)按毒品危害防制條例於92年7月9日修正
    公布，自93年1月9日起施行，其中第20條、第23條將施用毒
    品之刑事處遇程序，區分為「初犯」及「5年內再犯」、「5
    年後再犯」。依其立法理由之說明：「初犯」，經觀察、勒
    戒或強制戒治後，應為不起訴處分或不付審理之裁定；經觀
    察、勒戒或強制戒治執行完畢釋放後，「5年內再犯」者，
    因其再犯率甚高，原實施之觀察、勒戒及強制戒治既已無法
    收其實效，爰依法追訴或裁定交付審理。至於經觀察、勒戒
    或強制戒治執行完畢釋放後，「5年後再犯」者，前所實施
    之觀察、勒戒或強制戒治已足以遮斷其施用毒品之毒癮，為
    期自新及協助其斷除毒癮，仍適用「初犯」規定，先經觀察
    、勒戒或強制戒治之程序。從而依修正後之規定，僅限於「
    初犯」及「5年後再犯」二種情形，始應先經觀察、勒戒或
    強制戒治程序。倘被告於5年內已再犯，經依法追訴處罰，
    縱其第三次（或第三次以上）再度施用毒品之時間，在初犯
    經觀察、勒戒或強制戒治執行完畢5年以後，已不合於「5年
    後再犯」之規定，且因已於「5年內再犯」，顯見其再犯率
    甚高，原實施觀察、勒戒或強制戒治，已無法收其實效，即
    應依該條例第10條處罰（參見最高法院95年度第7次刑事庭
    會議決議）。(二)甲○○於94年11月20日及95年1月15日為警
    採尿時起回溯26小時內之某時，及95年1月15日為警採尿時
    起回溯96小時內之某時，固有分別施用第一級毒品及第二級
    毒品安非他命之行為。惟甲○○前曾因施用毒品案件，經本
    院裁定送觀察、勒戒，認無繼續施用毒品之傾向，89年6月2
    日釋放，經臺灣新竹地方法院檢察署檢察官於89年6月3日以
    89年毒偵緝字第108號不起訴處分確定。(三)甲○○復於前述
    觀察、勒戒執行完畢後五年內，之93年1月20日17時45分許
    為警採尿前26小時內某時及96小時內某時，在桃園縣桃園市
    某不詳處所，施用第一級毒品海洛因、第二級毒品安非他命
    各1次；又於同年2月19日22時許為警採尿前26小時內某時，
    在桃園縣桃園市某友人家中，施用第一級毒品海洛因1次；
    再於同年3月26日為警採尿前26小時內某時及96小時內某時
    ，在桃園縣桃園市及中壢市一帶，施用第一級毒品海洛因、
    第二級毒品安非他命各1次，甲○○因此次（即(三)之所述）
    連續施用第一級毒品海洛因、第二級毒品安非他命，經本院
    於93年10月14日以93年訴字第614號就連續施用第一級毒品
    ，判決有期徒刑8月，又連續施用第二級毒品，判決有期徒
    刑8月，應執行有期徒刑1年確定，並於94年9月30日徒刑執
    行完畢出監。(四)檢察官所指甲○○於於94年11月20日及95年
    1月15日為警採尿時起回溯26小時內之某時，及95年1月15日
    為警採尿時起回溯96小時內之某時，施用第一級毒品及第二
    級毒品之行為，雖在甲○○所受觀察、勒戒執行完畢釋放後
    5年後，然因甲○○既曾於釋放後5年內，再因施用毒品罪而
    經檢察官起訴，嗣後經有罪判決確定，被告前所實施觀察、
    勒戒之處分，顯不足以遮斷甲○○施用毒品之毒癮，無法收
    其實效，自非屬5年後再犯之情形，應依毒品危害防制條例
    第10條追訴處罰，不適用初犯之規定，應由檢察官依法提起
    公訴，無從裁准執行強制戒治，認檢察官之聲請於法不合，
    乃駁回其強制戒治之聲請。
三、檢察官抗告意旨略以：甲○○前因施用毒品案件，經法院裁
    定令入戒治處所施以強制戒治，並於期滿執行完畢，依條文
    之文意解釋，本件顯屬毒品危害防制條例第20條第3項所規
    定「為觀察、勒戒或強制戒治執行完畢釋放後，5年後再犯
    第10條之罪」。原審遽為駁回將被告送戒治處所施以強制戒
    治之聲請，爰請求撤銷原裁定，更為適當裁定云云。
四、被告甲○○於受觀察勒戒後五年內再犯施用毒品罪，經判決
    有罪確定，其於94年11月20日至95年1月15日再犯施用毒品
    之犯行，雖距其受觀察勒戒執行完畢已逾五年，但已非五年
    後再犯，應逕行起訴，不再予強制戒治，原審駁回檢察官強
    制戒治之聲請，並無不當，檢察官之抗告為無理由，應予駁
    回。
據上論斷，應依刑事訴訟法第412條，裁定如主文。
中    華    民    國    95    年    11    月    21    日
                  刑事第十一庭審判長法  官  張連財
                                    法  官  楊照男
                                    法  官  林明俊
以上正本證明與原本無異。
不得再抗告。
                                    書記官  蕭進忠
中    華    民    國    95    年    11    月    27    日


司法院資訊處製作；財團法人民間司法改革基金會備份。
